# 区域数据分析 {#sec-analyze-areal-data}

## 苏格兰唇癌数据分析 {#sec-scotland-lip-cancer}

> Everything is related to everything else, but near things are more related than distant things.
>
> --- Waldo Tobler [@Tobler1970]

::: {#spatial-areal-data .callout-note title="空间区域数据分析"}
空间区域数据的贝叶斯建模

-   [Exact sparse CAR models in Stan](https://github.com/mbjoseph/CARstan) [网页文档](https://mc-stan.org/users/documentation/case-studies/mbjoseph-CARStan.html)
-   [Spatial Models in Stan: Intrinsic Auto-Regressive Models for Areal Data](https://github.com/stan-dev/example-models/tree/master/knitr/car-iar-poisson) [网页文档](https://mc-stan.org/users/documentation/case-studies/icar_stan.html) 原始数据和代码，接上面苏格兰唇癌数据分析，用 CmdStanR 更新后的[代码](https://github.com/stan-dev/example-models/tree/master/knitr/car-iar-poisson)
-   [Spatial modeling of areal data. Lip cancer in Scotland](https://www.paulamoraga.com/book-geospatial/sec-arealdataexamplespatial.html) INLA 建模
-   [CAR models Scotland Lip cancer dataset](https://rafaelcabral96.github.io/nigstan/sar-and-car-models.html#car-models) Stan 建模
:::

响应变量服从泊松分布

-   BYM-INLA [@blangiardo2013; @moraga2020]
-   BYM-Stan [@morris2019; @donegan2022; @cabral2022]

记录 1975-1986 年苏格兰 56 个地区的唇癌病例数，这是一个按地区汇总的数据。

```{r}
#| message: false

library(sf)
scotlips <- st_read('data/scotland/scotland.shp', crs = st_crs("EPSG:27700"))
str(scotlips)
```

-   Observed
-   Expected
-   pcaff: proportion of population engaged in agriculture, fishing, or forestry 每个地区从事农业、渔业和林业的人口比例。

```{r}
#| label: fig-lip-cancer-map
#| fig-cap: 苏格兰各地区唇癌病例数分布
#| fig-width: 5
#| fig-height: 5
#| fig-showtext: true

library(ggplot2)
ggplot() +
  geom_sf(data = scotlips, aes(fill = Observed)) +
  scale_fill_distiller(palette = "Greys", direction = 1) +
  theme_minimal()
```

**brms** 包的函数 `car()` 构建 CAR 模型，详情见帮助文档 `?car`。

```{r}
#| message: false

# 构造邻接矩阵
library(spdep)
# 根据距离确定近邻关系
scot_nb <- spdep::poly2nb(scotlips, row.names = scotlips$SP_ID)
# 创建邻接矩阵 W
W <- nb2mat(neighbours = scot_nb, style = "B", zero.policy = TRUE)

library(brms)
# 数据变换
scotlips$pcaff2 <- 0.1 * scotlips$pcaff
# 拟合模型
scot_fit <- brm(
  Observed ~ offset(log(Expected)) + pcaff2 + car(W, gr = SP_ID, type = "icar"),
  data = scotlips, data2 = list(W = W),
  family = poisson(link = "log"),
  refresh = 0, seed = 20232023
)
# 输出结果
summary(scot_fit)
```

后验线性预测

```{r}
m <- posterior_linpred(scot_fit)
scotlips$RR <- colMeans(m)
# 相对风险的对数
summary(scotlips$RR)
```

模型的 LOO 值

```{r}
loo(scot_fit)
```

后验线性预测的拟合值

```{r}
#| label: fig-lip-cancer-pred
#| fig-cap: 苏格兰各地区唇癌病相对风险（对数尺度）
#| fig-width: 5
#| fig-height: 5
#| fig-showtext: true

ggplot() +
  geom_sf(data = scotlips, aes(fill = RR)) +
  scale_fill_distiller(palette = "Greys", direction = 1) +
  theme_minimal()
```

## 美国各州犯罪率分析

响应变量服从高斯分布的调查数据 [@bivand2001]

数据集 USArrests 记录 1973 年美国各州每 10 万居民中因谋杀 Murder、袭击 Assault 和强奸 Rape 被警察逮捕的人数以及城市人口所占百分比（可以看作城市化率）。

```{r}
#| echo: false
#| label: tbl-us-arrests
#| tbl-cap: "数据集 USArrests（部分）"

us_arrests <- data.frame(
  state_name = rownames(USArrests),
  state_region = state.region,
  USArrests, check.names = FALSE
)

knitr::kable(head(us_arrests), col.names = c(
  "州名", "区域划分", "谋杀犯", "袭击犯", "城市化率", "强奸犯"
), row.names = FALSE)
```

```{r}
#| label: fig-us-arrests-sf
#| fig-cap: 因袭击被逮捕的人数分布
#| fig-showtext: true
#| fig-width: 7
#| fig-height: 4

library(sf)
# 州数据
us_state_sf <- readRDS("data/us-state-map-2010.rds")
# 观测数据
us_state_df <- merge(x = us_state_sf, y = us_arrests,
  by.x = "NAME", by.y = "state_name", all.x = TRUE)

ggplot() +
  geom_sf(
    data = us_state_df, aes(fill = Assault), color = "gray80", lwd = 0.25) +
  # scale_fill_viridis_c(option = "plasma", na.value = "white") +
  scale_fill_distiller(palette = "Greys", na.value = "white", direction = 1) +
  theme_void()
```

1973 年美国各州因袭击被逮捕的人数与城市化率的关系：相关分析

```{r}
#| label: fig-us-arrests-point
#| fig-cap: 逮捕人数比例与城市化率的关系
#| fig-width: 7
#| fig-height: 5.5
#| code-fold: true
#| echo: !expr knitr::is_html_output()
#| fig-showtext: true

library(ggrepel)
ggplot(data = us_arrests, aes(x = UrbanPop, y = Assault)) +
  geom_point(aes(color = state_region)) +
  geom_text_repel(aes(label = state_name), size = 3, seed = 2022) +
  theme_classic() +
  labs(x = "城市化率（%）", y = "因袭击被逮捕人数", color = "区域划分")
```

阿拉斯加州和夏威夷州与其它州都不相连，属于孤立的情况，下面在空间相关性的分析中排除这两个州。

```{r}
# 州的中心
centers48 <- subset(
  x = data.frame(x = state.center$x, y = state.center$y),
  subset = !state.name %in% c("Alaska", "Hawaii")
)
# 观测数据
arrests48 <- subset(
  x = USArrests, subset = !rownames(USArrests) %in% c("Alaska", "Hawaii")
)
```

```{r}
#| message: false

library(spData)
library(spdep)
# KNN K-近邻方法获取邻接矩阵
k4.48 <- knn2nb(knearneigh(as.matrix(centers48), k = 4))
# Moran I test
moran.test(x = arrests48$Assault, listw = nb2listw(k4.48))
# Permutation test for Moran's I statistic
moran.mc(x = arrests48$Assault, listw = nb2listw(k4.48), nsim = 499)
```
